臺灣新北地方法院刑事判決
110年度訴字第854號
公  訴  人  臺灣新北地方檢察署檢察官
被      告  楊宇修（原名：楊旻翰）
上列被告因傷害案件，經檢察官提起公訴（110年度少連偵字第4
2號），本院判決如下：
    主  文
乙○○共同犯傷害罪，處有期徒刑參月，如易科罰金，以新臺幣壹
仟元折算壹日。
    事  實
一、乙○○（原名：丙○○）為少年林○勲（民國92年11月生，真實
    姓名、年籍詳卷，所涉傷害罪嫌部分，另由本院少年法庭裁
    定交付保護管束）之朋友，乙○○、少年林○勲因第三人許家
    銘與丁○○間之糾紛，欲替許家銘出頭，遂於108年11月30日1
    9時50分許，由乙○○騎乘其不知情父親楊文旗所有之車牌號
    碼000-000號普通重型機車搭載少年林○勲，至新北市○○區○○
    路0段0號之麥當勞速食店（下稱本案麥當勞速食店）前與丁○○理論，嗣因雙方一言不合，乙○○與少年林○勲竟共同基於
    傷害之犯意聯絡，由少年林○勲持短西瓜刀（未經扣案）揮
    砍、乙○○持彈簧刀柄（未經扣案）敲擊等方式，共同傷害丁○○，致丁○○受有右手肘撕裂傷、頭皮撕裂傷等傷害。
二、案經丁○○訴由新北市政府警察局三重分局報告臺灣新北地方
    檢察署檢察官偵查起訴。
    理  由
壹、證據能力部分：
一、按被告以外之人於審判外之言詞或書面陳述，除法律有規定
    者外，不得作為證據，刑事訴訟法第159 條第1 項定有明文
    。次按被告以外之人於審判外之陳述，雖不符前4 條之規定
    ，而經當事人於審判程序同意作為證據，法院審酌該言詞陳
    述或書面陳述作成時之情況，認為適當者，亦得為證據；當
    事人、代理人或辯護人於法院調查證據時，知有第159 條第
    1 項不得為證據（即傳聞證據）之情形，而未於言詞辯論終
    結前聲明異議者，視為有前項之同意，刑事訴訟法第159 條
    之5 亦有明文。本件被告乙○○於本院準備程序時，已表示對
    於全案傳聞證據均同意有證據能力（見本院卷第43頁），本
    院審酌該等陳述作成時之情況及與本案待證事實間之關聯性
    ，認以之作為證據要屬適當，是依刑事訴訟法第159 條之5 
    第1 項規定，該等傳聞證據自有證據能力。
二、傳聞法則（即傳聞證據原則上不得作為證據）乃對於被告以
    外之人於審判外之言詞或書面陳述而為之規範，本判決所引
    用之非供述證據，無刑事訴訟法第159 條第1 項傳聞法則之
    適用。本院審酌上開證據資料作成時之情況，因與本案待證
    事實具有關聯性，且無證據證明係公務員違法取得之物，依
    法自得作為本案之證據。
貳、認定犯罪事實所憑之證據及理由：
一、訊據被告固坦承於108年11月30日19時50分許，騎乘車牌號
    碼000-000號普通重型機車搭載少年林○勲至本案麥當勞速食
    店前，且當場少年林○勲確有持短西瓜刀傷害告訴人丁○○等
    事實，然矢口否認有何傷害犯行，辯稱：我只是騎機車載少
    年林○勲過去，我沒有攻擊告訴人云云。經查：
㈠、被告為少年林○勲之朋友，被告、少年林○勲因第三人許家銘
    與告訴人間之糾紛，為替許家銘出頭，於108年11月30日19
    時50分許，共同至本案麥當勞速食店前，由少年林○勲持短
    西瓜刀揮砍告訴人，終致告訴人受有頭皮撕裂傷、右手肘撕
    裂傷等傷害等節，業據被告於本院審理中坦承不諱，核與證
    人即告訴人丁○○於警詢、偵查中之具結指訴、證人即少年林
    ○勲於本院少年法庭訊問時之供述及偵查中具結證述、證人
    謝君詠於警詢之陳述大致相符（見偵卷第7-10頁、11-12頁
    、85-86頁、91-93頁、29-31頁、本院卷第82-85頁），並有
    新北市立聯合醫院乙種診斷書、現場監視器錄影光碟及翻拍
    照片、新北市政府警察局三重分局110年2月8日新北警重刑
    字第1103747902號函及所附警員盧漢倫之職務報告、被告之
    交通違規紀錄資料、車輛詳細資料報表各1份在卷可查（見
    偵卷第33頁、103頁、105-113頁、120頁、115頁），上開事
    實應堪認定。
㈡、被告固否認有與少年林○勲共同傷害告訴人乙節，然查，證人
    即告訴人於警詢中指稱：我看到2至3個人亮刀，然後就往我
    這邊砍過來，有人拿刀敲我的頭，之後我的右手肘也被劃到
    ，持刀劃傷我的人是林○勲和1個胖胖的男子，那個男子是丙○○（被告之舊名，以下同）等語（見偵卷第8-9頁、12頁）
    ，又於本院審理中明確具結證稱：林○勲拿刀架在我脖子上
    ，丙○○是拿刀出來亮在我面前，我下意識往後退躲開，當時
    場面很混亂，我不確定是誰砍到我的頭和手，因為是同時被
    砍，我彎腰躲開之後就有2處刀傷，林○勲在少年法庭開庭時
    說他拿刀砍我的手，他說沒有砍我的頭，但當時兩個刀傷是
    同時造成的，所以我認為是丙○○砍我的頭等語（見本院卷第
    137-144頁），其歷次證述尚屬一致，無明顯之矛盾瑕疵可
    指。另少年林○勲於本院少年法庭訊問時供稱：我承認有拿
    刀，但不只我一個人拿，告訴人頭部的傷不是我用刀砍的，
    是丙○○用彈簧刀後面的擊破器敲的等語（在本院卷第82頁、
    84-85頁），復於本院審理中具結證稱：我有用刀子劃到告
    訴人的手肘，應該是因為告訴人用手擋，但告訴人頭部的撕
    裂傷不是我用西瓜刀砍傷的，如果用西瓜刀砍，他的頭應該
    就裂開了，不可能是撕裂傷而已等語（見本院卷第149-153
    頁），其已明確證述被告所持兇器種類及攻擊部位，並否認
    僅有其1人持刀傷害告訴人，此與告訴人上開指訴之情節實
    屬相符。又查，告訴人頭部之傷勢經診斷為「頭皮撕裂傷」
    ，需縫合2針乙節，有新北市立聯合醫院乙種診斷書1份可參
    （見偵卷第33頁），足見告訴人頭部傷口不大，衡情確有可
    能係遭被告持彈簧刀柄敲擊所造成，足證告訴人指訴應屬實
    在。
㈢、至證人即少年林○勲於本院審理中固翻易前詞，改口證稱：案
    發現場只有我拿刀，我有用短西瓜刀劃到告訴人的手肘，丙○○沒有拿刀，我把刀子架在告訴人脖子上時，丙○○站在我旁
    邊，沒有在幹嘛，我在少年法庭訊問時說「丙○○拿彈簧刀後
    面的擊破器敲告訴人頭部」是亂講的，因為法官叫我說那個
    人是誰，案發當天在場的人我只認識丙○○，其他人我都不認
    識所以叫不出名字，我覺得法官在嚇我，所以我才亂講是丙○○，我當時未成年不懂事云云（見本院卷第148-159頁），
    然觀諸本院少年法庭法官於109年4月29日對少年林○勲訊問
    時，係先提示現場照片供其觀覽，並詢問其有何意見，少年
    林○勲即主動供稱：「我承認有拿刀，但不只我一個人拿。
    」等語，法官接續詢問：「被害人頭部的傷是你用刀砍的嗎
    ？」，少年林○勲答稱：「不是。」，法官又問：「是誰造
    成的？」，少年林○勲答稱：「其他人用小刀後面的擊破器
    敲的。」，法官問：「小刀後面的擊破器是什麼東西？」，
    少年林○勲答：「是彈簧刀，刀刃還沒彈出來時，可以拿來
    做擊破器。」，法官問：「擊破器是胖胖的那人拿的嗎？」
    ，少年林○勲答：「對。」，法官問：「那人是誰？」，少
    年林○勲答：「丙○○。」，此有本院少年法庭訊問筆錄1份在
    卷可憑（見本院卷第82-85頁），足認當時少年林○勲係主動
    陳述「告訴人頭部傷勢係遭被告持彈簧刀所傷」之事實，並
    未受到誘導、脅迫或不當暗示。參酌少年林○勲於本院審理
    中證稱其與被告為認識數年之朋友，亦為同校學弟、學長關
    係，案發當天係由被告騎乘機車搭載其至案發現場等語（見
    本院卷第147-148頁），然其於108年12月1日甫為警查獲時
    ，經警詢問是由何人騎乘機車搭載其至現場，卻虛偽證稱：
    「我忘記了，我只知道那個朋友綽號叫『餅乾』，我不知道他
    的本名，也沒辦法提供他的電話號碼。」等語（見偵卷第16
    頁），顯有意隱瞞被告之真實身份，以避免被告遭警方查緝
    偵辦，足見少年林○勲與被告之關係甚為友好，而有迴護被
    告為其脫免刑責之動機。故少年林○勲於本院審理中作證時
    改口證稱：被告未持刀攻擊告訴人云云，應屬事後為被告卸
    責之詞，難認可採。
㈣、至被告於本院審理中固辯稱：現場監視器畫面調出來看，可
    以證明我沒有動手云云（見本院卷第165頁），然經本院於
    準備程序勘驗案發現場之監視器錄影檔案，其中檔案名稱「
    00000000_211736」部分錄影僅可見被告騎乘機車搭載少年
    林○勲抵達現場，其2人先後下車，嗣告訴人出現在監視器畫
    面內，多名黑衣男子圍在其前方，其中1名黑衣男子以腳踢
    告訴人，另1名黑衣男子以手揮打告訴人，告訴人轉身逃走
    ，多名黑衣男子跟著追逐告訴人離開監視器畫面，少年林○
    勲再度出現在監視器畫面時右手持刀，被告則是將左手插在
    口袋內等情；又勘驗檔案名稱「DVR5_騎樓左側（12）_0000
    0000000000」、「00000000_211124」兩段錄影部分，僅能
    看見告訴人與1群黑衣男子站立在馬路旁，之後發生推擠，
    並有1名身穿黑色上衣、灰色長褲之男子從外套拔出1支反光
    物（疑似刀具），朝告訴人揮舞，告訴人隨即往騎樓後退並
    奔跑離開，少年林○勲緊追在告訴人身後，並追至馬路上，
    被告左手插在口袋中跟隨少年林○勲追至馬路上後，少年林○
    勲彎腰撿拾掉落在馬路上之刀具，往前走到馬路對向後未再
    繼續追逐告訴人，轉身折返，被告亦回頭折返等情（見本院
    卷第54-56頁），卻無法看到案發當下告訴人遭受何人、以
    何方式攻擊之完整過程，可見囿於現場監視器拍攝角度、距
    離等因素，本難以透過勘驗監視器錄影完整還原案發時被告
    、少年林○勲之行為舉措實際狀況。又參照證人即少年林○勲
    所述，被告所持以攻擊告訴人之刀具為彈簧刀，並非大型刀
    具，使用後本可輕易藏放在外套或其他衣物口袋中，故縱使
    本案現場監視器未直接錄到被告持彈簧刀攻擊告訴人頭部之
    畫面，亦不足逕以作為對被告有利之認定。
二、綜上所述，被告上開犯行事證明確，堪以認定，應依法論科
    。
參、論罪科刑：
一、核被告所為，係犯刑法第277 條第1 項之傷害罪。被告與少
    年林○勲就上開犯行間，有犯意聯絡及行為分擔，為共同正
    犯。
二、爰審酌被告與告訴人素不相識，僅為替朋友出頭，即持具相
    當危險性之彈簧刀與少年林○勲共同傷害告訴人，造成告訴
    人受有事實欄所載之傷勢，且於犯後矢口否認犯行，迄今無
    賠償告訴人損害之意願，所為甚有不該；惟考量告訴人所受
    傷勢並非嚴重，被告於案發前又無前科紀錄，有其臺灣高等
    法院被告前案紀錄表1份在卷可查，素行尚可，兼衡其智識
    程度為高職肄業（見被告之個人戶籍資料查詢結果）及生活
    狀況等一切情狀，量處如主文所示之刑，並諭知易科罰金折
    算標準。
肆、被告持以攻擊告訴人之彈簧刀1把，未經扣案，難認現仍存
    在而未滅失，且亦無證據證明為被告所有，爰不予宣告沒收
    。　　
據上論斷，應依刑事訴訟法第299條第1項前段（依刑事判決精簡
原則，僅記載程序法條文），判決如主文。
本案經檢察官甲○○提起公訴，檢察官游淑惟到庭執行職務。
中　　華　　民　　國　　111 　年　　1 　　月　　20　　日
                  刑事第八庭    審判長法　官  楊仲農
　　　　　　　　　                    法　官  林翠珊
　　　　　　　　　　　　　　　　　　　法　官  陳盈如
上列正本證明與原本無異。
如不服本判決，應於判決送達後20日內敘明上訴理由，向本院提
出上訴狀 (應附繕本) ，上訴於臺灣高等法院。其未敘述上訴理
由者，應於上訴期間屆滿後20日內向本院補提理由書「切勿逕送
上級法院」。
                                      書記官  陳冠豪
中　　華　　民　　國　　111 　年　　1 　　月　　21　　日
附錄本案論罪科刑法條全文：
中華民國刑法第277條
傷害人之身體或健康者，處5年以下有期徒刑、拘役或50萬元以
下罰金。
犯前項之罪，因而致人於死者，處無期徒刑或7年以上有期徒刑
；致重傷者，處3年以上10年以下有期徒刑。